臺灣嘉義地方法院民事裁定　　　　　　100年度消債抗字第9號
抗　告　人　江怡萱
上列當事人間因聲明異議事件，抗告人對於民國100 年4 月29日
本院100 年度事聲字第46號裁定提起抗告，本院管轄之第二審合
議庭裁定如下：
    主  文
抗告駁回。
抗告程序費用新臺幣壹仟元由抗告人負擔。
    理  由
一、抗告意旨略以：抗告人不爭執目前租住地即新北市永和區
    ○○○路四段100 號13樓之所有坪數為19.2坪，然此租屋係
    與其他房客居住，非抗告人獨用。鈞院所述台灣租屋網新
    北市永和區最新成交行情資料中，面積5 至10坪出租套房，
    其租金自新台幣（以下同）4000餘元至1 萬元不等，但此為
    租屋最低及最高租價，並非常態平均價格，倘抗告人果真幸
    運找到低價房屋租用，勢必再須花一筆龐大搬家費用即因遷
    居遠離工作地而增加之費用，對於已經經濟拮据之抗告人，
    實為龐大且沈重負擔，為抗告人所無力承擔。抗告人雖一
    時不察，誤在更生方案將勞健保費記載為1500元，但更生方
    案所提還款金額，為抗告人將多餘之788 元扣除後之試算結
    果，應對更生方案無礙。抗告人已獲房東同意斟酌抗告人
    情狀減收房租為7000元，抗告人願意盡最大能力撙節開支，
    將還款金額提高為10000 元，請鈞院核准，賜予認可抗告人
    之更生方案，以利抗告人重獲新生等語。
二、原裁定意旨則以：
  (一)觀以抗告人租屋於新北市永和區○○○路○段100 號13樓，
    租賃期間自97年1 月5 日迄99年1 月4 日，每月租金高達80
    00元，已占全部生活費用半數金額，而該房屋住家坪數為19
    .2坪（每坪管理費60元）、車輛停車費每月300 元，管理費
    每月已高達1452元等情，此有抗告人提出之房屋租賃契約書
    、管理費用收據附卷可憑，此與新北市永和區租屋行情，面
    積5 至10坪之出租套房，其租金自4000餘元至1 萬元不等相
    對照（參見台灣租屋網新北市永和區住宅租金最新成交行情
    資料），抗告人房租每月8000元，雖非逾於市場行情，惟抗
    告人既有前述鉅額負債，除食、衣、交通外，本應撙節租屋
    之支出，以其獨自居住租屋現址坪數，負擔高額之租屋費用
    ，恐難認係屬實際生活所必需，且該租賃期間業已屆至，其
    現實際居住情況及租金如何，亦乏事證以供本院審酌，異議
    人抗辯該租金過高及住太好，尚非無據，為兼顧債權人之受
    償利益，此可得變動之經濟狀況，應納入抗告人之償債基礎
    加以考量計算，較為公允。
  (二)本件抗告人每月薪資為2 萬4000元，有抗告人任職伊蔓尼科
    技企業社薪資清冊可證（見原審第12號卷第129 頁）。則依
    據此薪資級距，所應負擔之勞、健保費用，依前揭全民健康
    保險保險費負擔金額表（三），及被保險人與投保單位分擔
    金額表顯示，該級距之保險費分別為328 元、384 元，合計
    712 元，而抗告人於原審復未提出其實際繳納金額之相關單
    據以資證明，原裁定復未就此部分詳為探究，而遽以認列為
    1500元，尚有未合。是以，若將此客觀經濟狀況之變動，納
    入抗告人之償債基礎加以考量計算，使其更生方案，得據此
    於不同之清償期間適時調整妥當之清償金額，亦屬較為公允
    。從而，原裁定所認可之更生方案，既有前述難認公允或須
    再為探究之必要，異議人以此部分事由為抗辯，指摘原裁定
    不當，求予廢棄，為有理由，爰廢棄原裁定，再由司法事務
    官另為妥適之處分等語。
三、經查：
  (一)抗告人並不否認租住處即新北市永和區○○○路○段100 號
    13樓總坪數為19.2坪，但抗辯該租處非抗告人一人獨用，尚
    有其他房客居住等語。惟據抗告人於聲請更生時所提房屋租
    賃契約書，有關租賃標的係記載為「台北縣永和市○○○路
    ○段100 號13樓」，抗告人前開抗辯，依租賃契約文義即無
    法取得支持論據。再觀諸抗告人於聲請更生時關於水、電、
    瓦斯費等必要支出之主張，均係依據上址水、電、瓦斯收據
    呈現全數金額而為主張，甚且管理費亦係主張以該址總坪數
    19.2坪，每坪管理費60元為基礎計算而得之1452元（後來因
    管理費依租約係內含於租金，故抗告人當庭表明不將該部金
    額列為每月必要支出），更徵見抗告人前揭尚有其他房客同
    住之詞，與客觀事實不符，不可採信。
  (二)原審裁定認定新北市永和區租屋行情，面積5 至10坪之出租
    套房，其租金自4000餘元至1 萬元不等相對照之事實，有原
    審法官上網查詢列印之台灣租屋網新北市永和區住宅租金最
    新成交行情資料在卷可參，抗告人對此亦不爭執。且遷移居
    處，雖需支付搬家費用，但其性質僅係一次之支出，金額亦
    非如抗告人所指需費甚鉅；再者，同居住於新北市永和區內
    ，抗告人又以機車為交通工具，縱因搬家導致居家距離上班
    地點較原居處為遠，增加支出之油費亦屬有限，抗告人所執
    搬家費用及租住於距離上班地點更遠之地而增加交通費用，
    兩者金額「龐大」、負擔「沈重」，為抗告人無力再行承擔
    等情，實與客觀事實相悖，而有誇大之嫌，為不可採。
  (三)又依抗告人於更生執行事件所提更生方案，其每月必要支出
    為16044 元，其中保險費（勞健保費）項為1500元，依抗告
    人主張之每月平均收入24000 元扣除前開16044 元，餘額為
    7956元，與抗告人更生方案未計入保單價值前之每月可清償
    金額8000元相差僅有4 元，顯見抗告人抗告意旨所述，已將
    多餘計入之788 元扣除云云，亦與事實不符。復參以抗告人
    於抗告狀並表示願意將每月清償金額自原司法事務官認可更
    生方案之8252元提高至10000 元此情，可見抗告人主觀上亦
    可認原司法事務官認可之更生方案有再行調整之必要。綜上
    各情，原審裁定廢棄司法事務官認可更生方案之裁定，依法
    並無違誤。抗告意旨指摘原裁定不當，求予廢棄另為裁定，
    為無理由，應予駁回。
四、抗告人其餘主張暨舉證，經審酌結果，認與裁定結果不生影
    響，爰不一一論述。
五、據上論結，依消費者債務清理條例第15條，民事訴訟法第49
    5 條之1 第1 項、第449 條第1 項、第95條、第78條，裁定
    如主文。
中    華    民    國   100    年    5     月    25    日
            民事第二庭    審判長法  官  曾文欣
                                法  官  黃仁勇
                                法  官  陳思睿
以上正本證明與原本無異。
如對本裁定抗告，應於裁定送達後10日內，向本院提出抗告狀，
抗告理由須以涉及之法律見解具有原則上之重要性為限。
中    華    民    國   100    年    5     月    26    日
                                書記官  張富